【裁判字號】    89,訴,3626
【裁判日期】    900206
【裁判案由】    清償借款
【裁判全文】
臺灣臺北地方法院民事判決  八十九年度訴字第三六二六號
    原      告  甲○○
    訴訟代理人  葉忠雄律師
    被      告  乙○○      住台北市○○路五三二號四樓
    訴訟代理人  吳茂雄律師
                許乃文律師
右當事人間請求清償借款事件，本院判決如左：
    主      文
原告之訴及其假執行之聲請均駁回。
訴訟費用由原告負擔。
    事      實
甲、原告方面：
一、聲明：
（一）被告應給付原告新台幣（下同）六十萬元，及其中四十萬元部分自民國七十年
      一月二十三日起，其中二十萬元部分自七十一年一月十六日起，均至清償日止
      ，按年息百分之二十計算之違約金。
（二）原告願供擔保請准宣告假執行。
二、陳述：
（一）兩造係多年好友，被告先後向原告借用四十萬元與二十萬元，原約定利息為年
      息百分之二十，清償日即支票所載之發票日，由被告簽發附表所示之支票二紙
      交付原告收執，作為系爭借款之憑證。惟被告迄今仍未歸還，屢經催討，仍未
      置理。原告乃於八十七年八月六日以存證信函催告被告給付上開借款或明白表
      示延緩清償期限，詎被告竟回函表示系爭支票固為其簽發無誤，但係借予「鴻
      福建設公司」，由原告承擔云云。原告復於八十七年十月六日以存證信函駁斥
      上開說詞，被告自知理虧辭窮，但仍不還款，為此提起本件訴訟。
（二）對被告抗辯所為之陳述：被告確實有向原告借款，因為存款不足故請原告不要
      提示，近二十年來原告均有向被告催討，且於八十九年九月二十二日被告亦曾
      拿一瓶酒至原告住處，表示願以三十萬元和解，足見被告有承認該筆借款。至
      被告所稱系爭支票係借予公司，但被告所言之公司不僅名稱錯誤，且公司本身
      亦有支票，無需用到被告之支票，足見被告所言顯屬不實。
三、證據：提出支票二紙、存證信函、出資結算紀錄及ＬＡＮＣＯ  ＸＯ禮盒為證，
    並聲請訊問證人林雲龍及聲請函查鴻誼建設有限公司是否曾在華南商業銀行仁愛
    分行開立支票存款帳戶。
乙、被告方面：
一、聲明：駁回原告之訴及其假執行之聲請。
二、陳述：
（一）本件原告主張被告於七十年間陸續向其借貸六十萬元，並簽發支票二紙為據云
      云。姑且不論原告之主張是否屬實，惟附表所示之支票二紙到期日分別為七十
      年一月二十二日、七十一年一月十五日，則原告於八十九年八月二十八日始提
      本件訴訟，業已超過十五年之請求權時效。原告提起本訴，顯無理由。
（二）至於原告主張被告向其借款乙節並非真實，本案緣由係因兩造與其他友人於六
      十九年間合資開設建設公司，公司為了資金週轉，而由原告簽發支票借給公司
      ，再交由原告對外借貸而來，原告辯稱公司本身就有支票，無須用到被告之支
      票等語，固非無見。惟公司當時財務不佳，原告知之甚詳，其不願收受公司的
      支票，而要求被告另行簽發支票，嗣因公司經營不善結束營業，茲因公司曾將
      一筆土地過戶予原告，經核算結果，原告應將系爭二紙尚未到期之支票返還被
      告，兩造間確無任何借貸關係存在，倘如原告主張曾有利息百分之二十之約定
      ，則何以被告自始均未曾支付過利息予原告，原告亦未曾異議，顯然原告稱有
      利息百分之二十之約定，全係原告憑空杜撰之詞。至八十九年九月二十二日雖
      至原告住處，表示願以三十萬元和解，係因系爭支票在原告手上，所以想要用
      三十萬元解決，並非承認系爭借款。
三、證據：聲請訊問證人許茂樹為證。
    理      由
一、本件原告主張之事實，已據其提出支票二紙、存證信函、出資結算紀錄為證，但
    為被告所否認，並以：兩造並無借貸關係存在，且縱原告之主張屬實，系爭借款
    之請求權亦已罹於時效等語置辯。
二、按請求權，因十五年間不行使而消滅。但法律所定期間較短者，依其規定；消滅
    時效，因左列事由而中斷：一、請求。二、承認。三、起訴；時效因請求而中斷
    者，若於請求後六個月內不起訴，視為不中斷，民法第第一百二十五條、第一百
    二十九條第一項、第一百三十條分別定有明文。又所謂承認係指義務人向權利人
    表示認識權利存在的觀念通知，僅因債務人一方行為而發生效力，無須債權人的
    同意，無論明示、默示均可。經查，本件原告主張被告於七十年及七十一年間分
    別向其借款四十萬元、二十萬元，迄今仍未清償等情縱然屬實，但原告於上開借
    款屆期後並未即時行使權利，迄至八十七年八月六日方以存證信函請求被告給付
    上開借款，且未於請求後六個月內起訴，復於八十九年八月二十八日始提起本件
    訴訟，揆諸前揭說明，原告之請求已逾民法第一百二十五條所定之十五年期間，
    其借款之請求權自因時效完成而消滅。至原告雖稱：被告曾於八十九年九月二十
    二日拿一瓶酒至原告住處，表示願以三十萬元和解，足見被告有承認該筆借款等
    語，但被告否認上開行為有承認借款之意思，且稱：係因系爭支票在原告手上，
    所以想要用三十萬元解決，並非承認系爭借款等語。而證人即原告之小舅林雲龍
    固證稱：伊於八十九年九月二十二日下午三時去找原告要一起去挖竹筍時，在原
    告住處有看到被告，並聽到被告言及願以三十萬元和解，但原告表示不夠，且原
    告看起來很不高興等語，惟從上開證詞觀之，被告雖表示願以三十萬元和解，但
    和解之原因證人林雲龍並不清楚，是否即承認兩造有原告所主張之借貸關係存在
    ，或僅是願意以三十萬元來換回系爭支票，原告並無法舉證證明，參諸被告於八
    十七年八月十一日即以存證信函表示兩造間並無借貸關係，系爭二紙支票係被告
    借予公司使用等情觀之，被告辯稱並無承認系爭借款債務等語，洵屬可採。至被
    告另聲請訊問證人許茂樹，無非要證明兩造之借貸關係不成立，但本件原告之請
    求權既已罹於時效，被告之聲請即無調查之必要，附此敘明。
三、綜上所述，本件原告之借款請求權已因時效完成而消滅，從而，原告依借貸之法
    律關係請求被告應給付原告借款六十萬元，及其中四十萬元部分自七十年一月二
    十三日起，其中二十萬元部分自七十一年一月十六日起，均至清償日止，按年息
    百分之二十計算之違約金，即無依據，不應准許。又原告之訴既經駁回，其假執
    行之聲請亦失所附麗，一併駁回之。
四、因本案事證已臻明確，兩造其餘主張陳述及所提之證據，均毋庸再予審酌，附此
    敘明。
五、結論：本件原告之訴為無理由，依民事訴訟法第七十八條，判決如主文。
中      華      民      國      九十      年      二      月     六     日
                                            民事第五庭法      官  林秀圓
右為正本係照原本作成
如對本判決上訴，須於判決送達後廿日內向本院提出上訴狀
中      華      民      國    九十      年        二      月     六     日
                                                      法院書記官  林蓮女


司法院資訊處製作；財團法人民間司法改革基金會備份。
